最高法院刑事判決　　　　　　　　　　　　　　　八十八年度台上字第三四七三號
　　上　訴　人　甲○○　男
右上訴人因違反水土保持法案件，不服台灣高等法院中華民國八十六年五月十五日第
二審判決（八十六年度上訴字第六五三號，起訴案號：台灣板橋地方法院檢察署八十
五年度偵字第一三一七四號），提起上訴，本院判決如左：
    主  文
原判決撤銷，發回台灣高等法院。
    理  由
本件原判決認定上訴人甲○○明知於山坡地堆積土石及處理廢棄物應依水土保持技術
規範實施水土保持之處理與維護，且未經山坡地所有人之同意，不得擅自占用或從事
堆積土石致生水土流失或毀損水土保持處理之行為。詎其竟為拓寬道路，於民國八十
四年十一月間起，在台北縣鶯歌鎮○○段圳子頭坑小段一一六、一一九之六地號林先
坤所有之土地上，逾越林先坤原先同意准予使用十坪土地之權限，竟本於接續之單一
犯意，擅自陸續傾倒廢土，堆積土石於上開林先坤所有山坡地約一百坪之範圍，致生
水土流失。嗣經林先坤發現而於八十五年一月五日向台北縣鶯歌鎮調解委員會聲請調
解。因而維持第一審論處上訴人在私人所有之山坡地內，未經同意擅自從事堆積土石
、處理廢棄物之行為並致生水土流失罪刑之判決，駁回上訴人在第二審之上訴，固非
無見。
惟查水土保持法第三十二條第一項之在公有或私人山坡地內未經同意自墾殖、占用
或從事開發、經營或使用，致生水土流失或毀損水土保持之處理與維護設施罪，以發
生水土流失或毀損水土保持之處理與維護設施為要件。上訴人一再否認有何違反水土
保持法之犯行，辯稱伊擔任當地里長，因里民反應當地為彎道危險路段，乃向土地所
有權人林先坤購買土地使用權，供拓寬道路，並未超出使用範圍，亦無造成水土流失
或毀損水土保持之處理與維護設施，一切均為公益。原先林先坤未計較金額之多寡，
因其子女嫌價格太少，乃毀約並向鶯歌鎮公所請求調解，無論如何，上訴人已同意解
約並已回復原狀，現場何來水土流失云云，提出買賣契約書影本一件，並請求傳訊契
約買受人洪春華為證（見原審卷第三十四至三十六頁）。上揭買賣契約書所載內容，
與判斷是否經土地所有權人同意始拓寬道路？上訴人有無逾越使用範圍？至有關聯，
原審不加採納，亦未說明不予採納之理由，已難謂無判決不備理由之違誤。且原判決
雖依土地所有權人林先坤之陳述認定系爭土地已水土流失，惟林先坤於一審僅陳述「
他倒廢土之後對我種菜及其他作物有影響」「他傾倒廢土對我土地流失與水土保持有
影響」（見一審卷第十七頁），憑此能否謂已致生水土流失？尚堪研求。原審對於與
待證事實有重要關係，在客觀上認為應行調查之證據未予調查前，遽行判決，亦有應
於審判期日調查之證據，而未予調查之違法。上訴意旨，執以指摘原判決不當，尚非
全無理由，應認原判決有撤銷發回更審之原因。
據上論結，應依刑事訴訟法第三百九十七條、第四百零一條，判決如主文。
中      華      民      國    八十八    年      六      月     三十     日
                              最高法院刑事第三庭
                                  審判長法官  陳  錫  奎
                                        法官  洪  清  江
                                        法官  吳  昆  仁
                                        法官  李  伯  道
                                        法官  高  金  枝
      右正本證明與原本無異
                                              書  記  官
中      華      民      國    八十八    年      七      月      六      日
                                                                        Ｔ
